臺灣臺南地方法院刑事判決　　　　　　　94年度易緝字第46號
公　訴　人　臺灣臺南地方法院檢察署檢察官
被　　　告　丙○○
上列被告因詐欺等案件，經檢察官提起公訴（九十三年度偵緝字
第三八四號）及臺灣士林地方法院檢察署移送併辦（九十三年度
偵緝字第五一二號），被告就被訴事實為有罪之陳述，本院裁定
進行簡式審判程序，判決如下：
    主  文
丙○○連續意圖為自己不法之所有，而侵占對於業務上所持有之
物，處有期徒刑捌月。
    事實及理由
一、犯罪事實：
  (一)丙○○自民國九十年十月二十日起至九十二年六月二十五日
    止，受僱於美堤食品有限公司（以下簡稱美堤公司）任職送
    貨司機兼業務員，負責送貨及收款業務，係從事業務之人。
    詎丙○○竟意圖為自己不法所有之概括犯意，先於九十二年
    三、四月間某日，因美堤公司總經理黃晉逸認為客戶「富昹
    公司」交付以支付貨款之「發票人劉明利、付款人高雄區中
    小企業銀行屏東分行、支票號碼ＧＡ0000000、發票
    日九十二年七月二十日、面額新臺幣（下同）十五萬三千九
    百八十元」及「發票人李縈華、付款人富邦銀行屏東分行、
    支票號碼ＪＵ0000000、發票日九十二年七月三十一
    日、面額一十一萬三千二百二十元」之支票二紙，票期過長
    ，乃經由公司會計轉交丙○○持往要求更改發票日，丙○○
    收受上開二紙支票後，竟易持有為所有，將該二紙支票侵占
    入己並於九十二年六月十九日，持前揭支票前往臺南市○○
    ○街二三五巷二○弄三號甲○○住處，佯稱自己乃「美堤公
    司」負責人之子兼股東，因公司亟需現金周轉，欲以前開支
    票向甲○○融資二十六萬七千二百元，使甲○○誤信為真陷
    於錯誤，而如數貸予前開款項；復於九十二年五、六月間，
    連續趁其向客戶收取貨款之機會，將其業務上向月明沙西點
    麵包店所收取之現金二千五百元，及其向附表所示客戶所收
    取之支票二十萬一千七百九十九元，共計二十萬四千二百七
    十九元帳款，變易持有而為所有之意思，悉數侵占入己。嗣
    因丙○○於九十二年六月二十五日以後，即未回美堤公司上
    班，美堤公司發覺有異，乃向客戶求證而查悉上情；甲○○
    則於其所持有之上開二紙支票屆期提示均因掛失止付而不獲
    兌現時，察覺有異，乃向美堤公司查證，得悉：丙○○僅係
    美堤公司之外務員，並非該公司負責人之子，亦非股東，始
    知受騙。
  (二)案經甲○○訴由臺灣臺南地方法院檢察署檢察官偵查起訴及
    美堤公司訴由臺灣士林地方法院檢察署移送併辦。
二、證據名稱：
  (一)被告丙○○於偵審中之自白。
  (二)告訴人甲○○於檢察事務官調查時之指訴。
  (三)告訴代理人楊景超律師於警詢時之指訴。
  (四)證人劉明利、王玉琴、徐秉醇於警詢時之證述。
  (五)證人劉明利、李縈華、陳建仰於檢察事務官調查時之證述。
  (六)美堤公司之人事資料表一件。
  (七)臺灣票據交換所屏東縣分所九十二年七月三十一日（九十二
    ）台票屏字第一○二號函附之掛失止付票據提示人資料查報
    表影本及遺失票據申報書影本各一份。
  (八)「發票人劉明利、付款人高雄區中小企業銀行屏東分行、支
    票號碼ＧＡ0000000、發票日九十二年七月二十日、
    面額十五萬三千九百八十元」及「發票人李縈華、付款人富
    邦銀行屏東分行、支票號碼ＪＵ0000000、發票日九
    十二年七月三十一日、面額一十一萬三千二百二十元」之支
    票影本二紙，暨該二紙支票之退票理由單影本二紙。
  (九)九十二年七月二十日、九十二年九月二十日美堤公司委託王
    玉琴、李縈華掛失止付之委託書影本二件。
  (十)戶名「甲○○」、帳號「000000000000」之萬
    泰商業銀行帳戶存摺對帳單一件。
  (十一)萬泰商業銀行九十二年六月十九日代收票據存入憑條影本一
    紙。
  (十二)支票貨款簽收單影本二紙、銷貨單影本四件、付款簽收簿影
    本二紙、廠商請款明細表影本一件。
  (十三)萬泰商業銀行海東分行九十三年十二月十七日海東字第０９
    ３０３５５０１４１號函文及本院九十三年十二月二十四日
    洽辦公務電話紀錄各一件。
三、核被告所為係犯刑法第三百三十六條第二項之業務侵占罪及
    同法第三百三十九條第一項之詐欺罪。起訴書就被告侵占上
    開發票人為劉明利、李縈華之支票二紙之犯行，雖漏載刑法
    第三百三十六條第二項之業務侵占罪，然於起訴書之犯罪事
    實欄內已詳細敘明被告此部分業務侵占犯行，本院自應予審
    理。被告先後多次業務侵占犯行，時間緊接，犯罪構成要件
    相同，顯係基於概括之犯意反覆為之，應依連續犯之規定論
    以一罪，並依法加重其刑。又被告所犯上開二罪間，有方法
    、目的之牽連關係，應從一重之連續業務侵占罪處斷。另被
    告於九十二年五、六月間連續侵占如附表所示客戶交付之貨
    款部分之業務侵占犯行，與本案起訴之被告侵占上開發票人
    為劉明利、李縈華之支票二紙，進而持向甲○○詐調現金之
    犯行部分，分別有連續犯及牽連犯之裁判上一罪關係，為起
    訴效力所及，並經臺灣士林地方法院移送併辦（九十三年度
    偵緝字第五一二號），本院自得就此部分一併審理，附此敘
    明。爰審酌被告之素行、犯罪動機、侵占之金額總計達四十
    七萬一千四百七十九元、告訴人等所受之損害、迄今尚未與
    告訴人等達成民事和解及犯後坦承犯行等一切情狀，量處如
    主文所示之刑。
五、臺灣士林地方法院檢察署移送併辦意旨另略以：被告於九十
    二年五、六月在美堤公司任職期間，尚有趁其向客戶收取貨
    款之機會，連續將其業務上向下列客戶收取之現金帳款，即
    ：(一)李吉順，九十二年六月十四日、一萬五千九百元；(二)吳
    麗麗，九十二年六月五日、四千二百五十元；(三)銘泉食品原
    料行，九十二年六月七日、四千二百八十元，九十二年六月
    十七日、七千八百八十五元；(四)千好佳食品行，九十二六月
    十日、一萬二千七百五十元，九十二年六月二十日、一萬一
    千七百五十元；(五)協成原料行，九十二年六月十三日、六千
    三百元；(六)黃韻蓮，九十二年六月十八日、三千四百四十四
    元；(七)沈文楠，九十二年六月二十五日、七萬八千一百八十
    九元，變易持有而為所有之意思，將上開款項侵占入己。因
    認被告此部分犯行亦涉犯刑法第三百三十六條第二項之業務
    侵占罪嫌。惟按犯罪事實應依證據認定之，無證據不得認定
    犯罪事實；又不能證明被告犯罪者，應諭知無罪之判決，刑
    事訴訟法第一百五十四條第二項、第三百零一條第一項分別
    定有規定。又告訴人之告訴，係以使被告受刑事訴追為目的
    ，是其陳述是否與事實相符，仍應調查其他證據以資審認，
    苟其所攻擊之詞，尚有瑕疵，則在此瑕疵未究明前，即不得
    遽採為斷罪之基礎（最高法院五十二年臺上字第一三○○號
    判例、六十一臺上字第三○九九號判例、六十九年臺上字第
    一五三一號判決參照）。經查：
    被告堅決否認有此部分之業務侵占犯行，辯稱：有部分收款
    單還在家裡，尚未向上開客戶收款，他沒有侵占此部分現金
    款項等語。而依目前現有之卷證資料，除告訴人美堤公司之
    指訴外，檢察官並未提出其他證據藉以審認告訴人美堤公司
    此部分之指訴是否與事實相符，且經蒞庭檢察官於本院訴訟
    程序進行中，與告訴人美堤公司聯繫結果，告訴人美堤公司
    表示被告並未將此部分現金款項及收款單繳回公司，故無法
    提供相關資料證明此部分犯罪事實，告訴人美堤公司並表示
    因此部分貨款數額不多，如果向法院陳報上開客戶之住居資
    料供法院傳喚調查，會影響告訴人美堤公司與該等客戶生意
    往來上之和諧，故此部分如法院為不利於告訴人美堤公司之
    認定，告訴人美堤公司也沒有意見等情，亦經蒞庭檢察官當
    庭陳明在卷（見本院卷(一)第九五頁），足認移送併辦意旨所
    指之此部分被告連續業務侵占犯行，檢察官所依憑之證據資
    料，除告訴人美堤公司之片面指訴外，別無其他補強證據足
    資證明，被告又否認有向上開客戶收取現金貨款，自應認檢
    察官就此部分之舉證尚有不足，無法認定被告涉有此部分連
    續業務侵占犯行，則移送併辦意旨所指上開部分與本案起訴
    部分，自不生連續犯之裁判上一罪關係，本院無從併予審理
    ，應退由檢察官另行偵辦。
六、據上論斷，應依刑事訴訟法第二百七十三條之一第一項、第
    二百九十九條第一項前段、第三百十條之二、第四百五十四
    條第一項，刑法第五十六條、第三百三十六條第二項、第三
    百三十九條第一項、第五十五條，罰金罰鍰提高標準條例第
    一條前段，判決如主文。
七、如不服本判決，應於判決送達後十日內，向本院提出上訴狀
    。
本案經檢察官乙○○（原名陳碧霞）到庭執行職務。
中　　華　　民　　國　　94　　年　　8 　　月　　24　　日
　　　　　　　　　刑事第一庭    法　官　林欣玲
以上正本證明與原本無異。
如不服本判決，應於判決送達後10日內，向本院提出上訴狀。
                                書記官  黃傳鈞
中　　華　　民　　國　　94　　年　　8 　　月　　25　　日
附錄本案論罪科刑法條全文：
中華民國刑法第336條
  對於公務上或因公益所持有之物，犯前條第1項之罪者，處1年
  以上7年以下有期徒刑，得併科5千元以下罰金。
  對於業務上所持有之物，犯前條第1項之罪者，處6月以上5年
  以下有期徒刑，得併科3千元以下罰金。
  前二項之未遂犯罰之。
中華民國刑法第339條
  意圖為自己或第三人不法之所有，以詐術使人將本人或第三人
  之物交付者，處5年以下有期徒刑、拘役或科或併科1千元以下
  罰金。
  以前項方法得財產上不法之利益或使第三人得之者，亦同。前
  二項之未遂犯罰之。
附表：
┌───────┬──────────┬────────┬─────────┬─────────┬─────────┐
│客　戶　名　稱│收　　款　　日　　期│付　　 款　　 人│支　 票　 號　 碼 │票　　　　　　　款│發　　　票　　　日│
├───────┼──────────┼────────┼─────────┼─────────┼─────────┤
│上豪食品原料行│九十二年五月二十五日│第一銀行草屯分行│ＰＢ0000000│三千元            │九十二年六月三十日│
├───────┼──────────┼────────┼─────────┼─────────┼─────────┤
│上豪食品原料行│九十二年六月十日    │彰化銀行芬園分行│ＣＩ0000000│一萬七千五百零九元│九十二年六月十五日│
├───────┼──────────┼────────┼─────────┼─────────┼─────────┤
│李　　吉　　順│九十二年五月十九日  │復華銀行虎尾分行│ＡＣ0000000│三千八百三十元    │九十二年五月三十日│
├───────┼──────────┼────────┼─────────┼─────────┼─────────┤
│林　　遇　　春│九十二年六月十三日  │台中二信中興分社│Ｉ00000000│二萬一千三百六十元│九十二年六月十六日│
├───────┼──────────┼────────┼─────────┼─────────┼─────────┤
│林　　遇　　春│九十二年六月十八日  │台中二信中興分社│Ｉ00000000│一萬八千元        │九十二年六月十八日│
├───────┼──────────┼────────┼─────────┼─────────┼─────────┤
│林　　丁　　鑫│九十二年五月十九日  │華南銀行斗六分行│ＨＣ0000000│六萬六千四百八十元│九十二年六月三十日│
├───────┼──────────┼────────┼─────────┼─────────┼─────────┤
│林　　丁　　鑫│九十二年六月十九日  │華南銀行斗六分行│ＨＣ0000000│二萬七千一百元    │九十二年六月三十日│
├───────┼──────────┼────────┼─────────┼─────────┼─────────┤
│沈　　文　　楠│九十二年六月二十五日│萬通銀行大里分行│ＡＫ0000000│四萬四千五百元    │九十二年六月三十日│
└───────┴──────────┴────────┴─────────┴─────────┴─────────┘
